【裁判字號】    94,交簡上,108
【裁判日期】    950412
【裁判案由】    過失傷害
【裁判全文】
臺灣臺北地方法院刑事判決           94年度交簡上字第108號
上  訴  人  臺灣臺北地方法院檢察署檢察官
被      告  乙○○（原名蕭清燉）
上列上訴人因被告過失傷害案件，不服臺灣臺北地方法院臺北簡
易庭九十四年度北交簡字第二三五九號中華民國九十四年十月二
十一日第一審簡易判決（聲請簡易判決處刑案號：臺灣臺北地方
法院檢察署九十四年度調偵字第二二九號），提起上訴，本院管
轄之第二審合議庭判決如下：
    主  文
原判決撤銷。
乙○○從事業務之人，因業務上之過失傷害人，處拘役參拾玖日
，如易科罰金，以參佰元折算壹日。
    事  實
一、乙○○（原名蕭清燉）以駕駛營業小客車為業，為從事駕駛
    業務之人，民國九十三年六月十四日下午一時許，駕駛車牌
    號碼三Ｎ－九七九號營業用小客車，沿臺北市○○○路由南
    往北方向行駛在第二車道上，行經臺北市中山區○○○路○
    段九十九號前，欲變換車道至外側車道搭載乘客，原應注意
    兩車併行之間隔，隨時採取必要之安全措施，於變換車道時
    ，應讓直行車先行，並注意安全距離，而依當時情形天候晴
    朗，並無不能注意之情事，竟疏未注意，於顯示右邊方向燈
    欲變換車道之際，未禮讓在同一車道直行於其右後方由甲○
    ○所騎乘之車牌號碼ＯＢＭ－三八七號重型機車先行，復未
    保持與該機車之間的安全距離，而使其營業用小客車右後方
    保險桿不慎撞及甲○○所騎乘上開車輛車頭左側，至甲○○
    人車倒地，而受有左脛骨平臺骨折之傷害。乙○○肇事後，
    於未被有偵查犯罪職權之機關或公務員發覺前，即主動向據
    報前來處理車禍之臺北市政府警察局交通警察大隊中山分隊
    警員楊易青自首其上開肇事致人受傷之犯行，並表示願意接
    受裁判。
二、案經甲○○訴由臺北市政府警察局中山分局（聲請簡易判決
    處刑書誤載為中正第一分局）報告臺灣臺北地方法院檢察署
    檢察官偵查後聲請以簡易判決處刑。
    理  由
一、訊據被告乙○○對於於上開時間駕駛車牌號碼三Ｎ－九七九
    號營業用小客車，沿臺北市○○○路由南往北方向行駛在第
    二車道上，與告訴人甲○○所騎乘之車牌號碼ＯＢＭ－三八
    七號重型機車發生擦撞，告訴人並因此人車倒地，受有左脛
    骨平臺骨折之傷害等情固不否認，惟矢口否認有何過失傷害
    犯行，辯稱：當時伊因欲變換車道至外側車道而顯示右邊方
    向燈，然前方車輛甚多，所以尚未變換車道，是告訴人自己
    未保持安全距離才撞到伊駕駛之車輛，伊並無過失云云。經
    查：
  (一)被告於車禍發生之前係行駛於臺北市○○○路○段由南往北
    方向第二車道上，位置是在告訴人騎乘之機車的左前方，因
    要載客，所以突然要變換車道將車輛切進第三車道，告訴人
    乃緊急煞車並將車頭往右邊閃避，然仍遭被告駕駛之營業用
    小客車撞及而倒地，並受有左脛骨平臺骨折之傷害等情，業
    經告訴人於警詢、偵查，並於本院審理中以證人身分具結後
    作證屬實，並有馬偕紀念醫院九十三年十一月二十七日甲種
    診斷證明書、臺北市政府警察局中山分局九十五年三月十七
    日北市警中分刑字第０九五三０九五二九００號函檢附之現
    場圖、交通事故談話紀錄表（Ｂ）、道路交通事故補充資料
    表、照片在卷可參（見偵查卷第三五、二七頁、本院九十五
    年三月二十九日審判筆錄第三、四頁）。且依證人甲○○所
    騎乘機車擦撞後之倒地位置為向左後方延伸斜倒橫跨在第二
    車道與第三車道分道線上，亦可證其所述在發現被告變換車
    道之動作後隨即煞車往右閃避，始會造成車頭方向倒在第三
    車道、車尾部分則在第二車道乙節，應屬真實。
  (二)再佐以被告所駕駛之營業用小客車係右後方保險桿擦撞痕，
    證人甲○○所騎乘之機車則是左前車頭碰撞痕，有前揭道路
    交通事故補充資料表、車輛受損照片三張附本院卷可參，益
    證證人甲○○所述是被告車輛要變換車道切進第三車道才會
    撞到其機車左前車頭乙節屬實，被告辯稱是證人甲○○自己
    撞到伊之車輛云云，並非可採。
  (三)被告雖於本院審理中否認是因為有客人攔車而靠邊及在顯示
    右邊方向燈後有變換車道之動作云云，然被告前於車禍發生
    後經警製作筆錄時即坦承「肇事處前約二十公尺，我看見建
    國北路二段九十九號前有一位小姐在攔計程車，於是我便打
    右側方向燈，當時因路旁有一部小貨車併排臨停於肇事處，
    所以我車沿第二車道緩慢前進超過該車後即向右變換車道準
    備靠右側臨停載客，我車才開始向右變換時，我車右後保險
    桿即被一部重機前車頭碰撞而肇事」，有上開中山分局函文
    檢附之交通事故談話紀錄表（Ａ）在卷可稽，被告對於為何
    要將車輛靠右，且確實已經顯示右邊方向燈，開始變換車道
    等節均已詳細供述，核與證人甲○○所證相符，其事後翻異
    前詞，顯係卸責之詞，委無足採。
  (四)證人甲○○雖另證述：當時因為第三車道停有車輛，所以其
    車輛是行駛在靠近第二車道與第三車道分道線右方的第三車
    道上等詞，然依證人甲○○確認確係車禍發生後機車倒地位
    置之現場圖、照片，證人甲○○機車之前輪係在第三車道上
    ，車身則是向左後方延伸橫跨第三車道與第二車道分道線，
    後輪則在第二車道上，有臺北市○○○○○道路交通事故現
    場圖、機車倒地照片附本院卷可稽，則在被告向右變換車道
    情況下擦撞到證人甲○○之機車，依其撞擊力量作用力方向
    ，證人甲○○之機車應會向右傾倒，若依證人甲○○所述機
    車行駛在第三車道，被告之車輛行駛在第二車道上等詞，證
    人甲○○在第三車道上又遭向右方向之作用力，其機車應倒
    在第三車道上，而非如照片所示斜倒橫跨在第二車道與第三
    車道上，可證證人甲○○車禍當時應是行駛於第二車道靠近
    與第三車道之分道線上，證人甲○○對於此部分應有所誤認
    ，惟此應僅係證人甲○○在行進過程中因閃避路邊停放之車
    輛而些微離開原來行進路線所造成之誤認，但依上開各節所
    析，尚不影響證人甲○○證詞之可信。
  (五)按汽車行駛時，駕駛人應注意車前狀況及兩車併行之間隔，
    並隨時採取必要之安全措施，道路交通安全規則第九十四條
    第三項定有明文，又關於車輛變換車道時，除應先顯示方向
    燈光或手勢外，亦應讓直行車先行，並注意安全距離，道路
    交通安全規則第九十一條第六款、第九十七條第五款、第九
    十八條第一項第六款復均有明文。被告於本院審理中自陳：
    發生車禍時並不知道機車是否要變換車道，因為前面塞車，
    伊只注意到前面車輛，沒有注意後方的情形等語（見本院九
    十五年三月二十九日審判筆錄第五頁），顯然被告駕駛車輛
    因欲載客而要靠右變換車道，雖有顯示右邊方向燈，然卻未
    注意當時行駛於其右後方由證人甲○○所駕駛之機車而沒有
    注意兩車併行間隔及安全距離，且疏未讓證人甲○○所騎乘
    之機車先行，即率然開始變換車道，始會使其右後方保險桿
    擦撞到證人甲○○騎乘機車之左前車頭，而有過失甚明，此
    亦據臺北市車輛行車事故鑑定覆議委員會九十三年十一月一
    日第六三五二號鑑定覆議意見書鑑定後採相同鑑定意見可參
    （見偵查卷第十一至十二頁），被告辯稱並無過失，實難憑
    採。
  (六)惟被告於本件車禍發生後隨即報警，並在現場等候據報到現
    場處理之警員楊易青向其自首，並接受裁判，亦據警於交通
    事故談話紀錄表中詳載，有前開交通事故談話紀錄表（Ａ）
    可參，是被告於本件車禍發生之後已有自首之情無誤。
  (七)綜上所述，被告對於證人甲○○因本件車禍發生受有傷害乙
    節，確有過失，被告辯解並非可採。本件事證明確，被告犯
    行已堪認定，應依法論科。
二、核被告所為，係犯刑法第二百八十四條第二項前段業務過失
    傷害罪。被告於肇事後未被有偵查犯罪職權之機關或公務員
    發覺前，即主動向據報到場處理之臺北市政府警察局交通警
    察大隊中山分隊警員楊易青坦承肇事，已如前述，為對於未
    發覺之罪自首而接受裁判，應依刑法第六十二條前段規定減
    輕其刑。原審據以論罪科刑，固非無見，然被告於本件車禍
    發生後在場等候員警並承認肇事及接受裁判，而有自首之情
    ，如上所述，檢察官上訴以原審僅處拘役四十日，量刑過輕
    為由，指摘原判決不當，雖無理由，然原審漏未審酌及此，
    尚有違誤，自應由本院合議庭將原判決撤銷改判。爰審酌被
    告前未曾因犯罪經判決執行，有臺灣高等法院被告前案紀錄
    表可稽，素行尚可，然犯罪後並未坦承犯行，復未與告訴人
    達成和解，對告訴人造成之傷害非輕，且其為從事駕駛業務
    之人，不知審慎駕駛，與其犯罪之動機、手段等一切情狀，
    量處如主文所示之刑，並諭知易科罰金之折算標準，以資懲
    儆。
據上論斷，依刑事訴訟法第四百五十五條之一第一項、第三項、
第三百六十九第一項前段、第三百六十四條、第二百九十九條第
一項前段，刑法第二百八十四條第二項前段、第六十二條前段、
第四十一條第一項前段，罰金罰鍰提高標準條例第一條前段、第
二條，判決如主文。
本案經檢察官張書華到庭執行職務
中    華    民    國    95    年    4     月    12    日
                  刑事第四庭    審判長法  官  劉慧芬
                                      法  官  李桂英
                                      法  官  黎惠萍
以上正本證明與原本無異。
本件不得上訴。
                                      書記官  彭自青
中    華    民    國    95    年    4     月    12    日


司法院資訊處製作；財團法人民間司法改革基金會備份。
